臺灣高等法院臺中分院刑事裁定　　　　　　　　　　九十四年度交抗字第二○六號
　　抗告人即
　　受處分人　甲○○
右抗告人因違反道路交通管理處罰條例聲明異議案件，不服臺灣臺中地方法院中華民
國九十四年三月十一日所為裁定（九十四年度交聲字第三二號），提起抗告，本院裁
定如左：
    主      文
抗告駁回。
    理      由
一、抗告意旨略以：「抗告人於民國〈下同〉九十三年十二月七日十時四十二分正，
    騎乘車牌號碼Ｇ３９─０５０重型１００ｃｃ機車，行經社頭鄉○○路與員集路
    口，紅、黃、綠燈號誌管制之交叉路口時行駛，事、證據不全，標示不全，顯有
    差異？一、法律講求證據，請開罰單者拿出當場違規闖紅燈相片？若無確實證據
    ，自難讓民心服口服。二、標示不全，欠缺事（抗告狀誤為『是』字）實，重要
    交叉路口段沒有分秒計分器就一意孤行，獨裁獨斷顯有欠公平。亂開罰單無理。
    三、爰以今日三月二十三日接到信時，於抗告時間五天內立即提出抗告異議事、
    守法。」等語，請求撤銷原裁定。
二、原審裁定意旨略以：「一、按汽車駕駛人，行經有燈光號誌管制之交岔路口闖紅
    燈者，處新台幣一千八百元以上五千四百元以下罰鍰，道路交通管理處罰條例第
    五十三條定有明文，又汽車駕駛人駕駛汽車違反道路交通管理處罰條例第五十三
    條規定者，除應依該條所規定之罰鍰處罰外，並予記違規點數三點，道路交通管
    理處罰條例第六十三條第一項第三款亦定有明文。二、本件受處分人聲明異議意
    旨略以：員警亂開單，至本人聲名名譽受損，誣賴我闖紅燈。當時我看右轉綠燈
    ，即遵行向前行駛，在離加油站邊不遠處有兩員警向我揮手說停車，我回頭看指
    示燈是綠燈，我不服。於五分鐘後，我又回去原地看，又有五、六部車被擋下。
    另外我提申訴，而監理機關又將案件寄回田中分局調查，為何開單的是他，調查
    的仍是他，分明官官相護云云。三、本件受處分人甲○○於民國九十三年十二月
    七日十時四十二分許，駕駛車號Ｇ三九－○五○號重型機車，行經彰化縣社頭鄉
    ○○路、員集路口設有燈光號誌管制之交岔路口闖紅燈，而為彰化縣警察局田中
    分局員警傅勇強攔停，並以受處分人有違反前揭道路交通管理處罰條例第五十三
    條規定之行為當場掣單舉發，嗣受處分人於舉發通知單上所載之應到案日期前向
    原處分機關提出申訴，經原處分機關請舉發單位即田中分局調查結果，仍認受處
    分人有前開違規行為，原處分機關認受處分人不依限到案，乃依前揭道路交通管
    理處罰條例第五十三條及違反道路交通管理事件統一裁罰標準裁處受處分人罰鍰
    一千八百元，併依同條例第六十三條第一項第三款規定記違規點數三點。經查：
    （一）受處分人於前述時地駕駛上開車號重型機車闖紅燈行駛之違規事實，業據
    證人即開單告發受處分人之員警傅勇強於本院九十四年二月二日調查時結證稱：
    『（問：提示舉發單，本件違規單係你填載？舉發情形為何？）是我填載，受處
    分人是在紅燈要變成綠燈的前十秒左右通過，由我的同事在前面將受處分人欄下
    來。我們有告知受處分人闖紅燈，但當時紅燈已轉為綠燈，所以受處分人才會誤
    以為他沒有闖紅燈；（問：視力如何？）我沒有近視，而且當時只有受處分人一
    台車闖過紅燈而且一直行駛過來。』，按證人傅勇強乃為原處分機關所認定受處
    分人有前開違規行為之原證人，其並到庭在本院法官面前以言詞供述本件訴訟上
    之待證事實－即受處分人有前開違規事實，綜合證人傅勇強之證言與受處分人之
    上開供述以觀，已足使本院得有原處分機關所認定受處分人有於前揭時地闖紅燈
    行駛之違規事實為屬真實之確信，且據彰化縣警察局田中分局函覆本院於九十三
    年十二月七日當日，在彰化縣社頭鄉○○路與員鹿路口之所有交通違規之開單紀
    錄，亦顯示當時僅本件受處分人經警舉發闖紅燈之事實，並無任何積極證據足以
    證明受處分人甲○○陳稱警員應有受到績效的壓力而開單之情形，亦無有足以令
    人顯信傅勇強其供述為不可採之品性證據或前科證據存在，本院自不得僅以證人
    為本件開單告發受處分人之員警而全盤抹煞其在訴訟上所具有之原證人資格，且
    交通警察掣單舉發違反道路交通管理處罰條例所列之違規事實，本質上為行政處
    分，係公務員基於職務上之權力，依法就特定之具體事件所為之具公法上效果之
    單方面行政行為，基於公務員為公法上行為具有公信力之原則，該行政行為當可
    被推定為真正，其據以依法處分之事實認定亦為正確無誤，從而本件受處分人既
    未能提出其他證據以資證明其確無違規行為，僅空言稱並未闖紅燈，尚難遽予採
    信，本件事證明確，受處分人之違規行為堪以認定。（二）次查，交通部公路總
    局臺中區監理所彰化監理站將受處分人之申訴退回至原舉發單位即彰化縣警察局
    田中分局，乃欲由原舉發機關重新審查原處分之作成是否合法妥當，原舉發機關
    若認為申訴有理由者，得自行撤銷或變更原處分；若認為申訴不合法或無理由而
    仍維持原處分者，受處分人自可憑交通部公路總局臺中區監理所彰化監理站作成
    之裁決書再向管轄之地方法院聲明異議，此救濟流程不但不會使受處分人喪失權
    利救濟的機會，亦可使原舉發機關自行審查舉發是否合法妥適，而自行更正處分
    之瑕疵，足見受處分人指稱彰化縣警察局田中分局就所作成之處分有球員兼裁判
    之嫌云云，乃因對行政救濟流程有所誤會所致。揆諸上揭意旨，受處分人行經有
    燈光號誌管制之交叉路口闖紅燈之違規事實至臻明確，受處分人之辯解均非可採
    ，本件違規行為堪予認定。」等語，核無違誤，應予維持。
三、按道路通管理處罰條例第五十三條規定：「汽車駕駛人，行經有燈光號誌之交岔
    路口闖紅燈者，處新台幣一千八百元以上五千四百元以下罰鍰。」、同條例第六
    十三條第一項第三款規定：「汽車駕駛人駕駛汽車違反道路交通管理處罰條例第
    五十三條規定者，除應依該條所規定之罰鍰處罰外，並予記違規點數三點。」，
    經查：抗告人雖以「(1)請執勤員警拿出抗告人當場違規闖紅燈之照片為證，使抗
    告人心服口服。(2)抗告人違規之交叉路口沒有分秒計分器，乃標示不全，執勤員
    警亂開罰單。」為由對原裁定提起抗告，經查：關於抗告人甲○○於九十三年十
    二月七日十時四十二分，駕駛車號Ｇ三九─○五○號重型機車，行經彰化縣社頭
    鄉○○路、員集路口（由南向北直行）設有燈光號誌管制之交岔路口闖紅燈之事
    實，業經原審調查明確，並於原裁定中具體陳述維持原處分機關處分之理由，且
    有證人即執勤員警傅勇強於九十四年二月二日訊問時到庭結證之筆錄：「（法官
    問：本件違規單是否為你所填載？（提示））證人答：是的。（法官問：當時情
    形為何？）證人答：當時中山路往北的方向是紅燈的狀態，受處分人是在紅燈要
    變成綠燈的前十秒左右通過，由我的同事在前面將受處分人攔下來。我們有告知
    受處分人闖紅燈，但是當時紅燈已轉為綠燈，所以受處分人才會誤以為他沒有闖
    紅燈。（法官問：當時是否有明確看到受處分人闖紅燈？）證人答：沒錯。（法
    官問：視力如何？）我沒有近視，而且當時只有受處分人一台車闖過紅燈而且一
    直行駛過來。」為憑（詳見九十四年度交聲字第三二號卷第二十八頁背面、第二
    十九頁），甚且，抗告人對於其是否確實未闖紅燈一事，亦不確定，此有抗告人
    於同日當庭陳稱：「（法官問：對證人所言有何意見？）在我的記憶中，我並沒
    有闖紅燈，假如我有闖紅燈，我也應該是非故意的。‧‧‧。」為憑（同上卷第
    二十九頁背面），另有彰化縣警察局以彰警交字第Ｉ00000000號舉發違
    反道路交通管理事件通知單、交通部公路總局臺中區監理所彰化監理站以彰監五
    字第裁六四─Ｉ00000000號違反道路交通管理事件裁決書附卷為憑（詳
    見九十四年度交聲字第三二號卷第六頁、第八頁），而號誌乃以規定之時間上交
    互更迭之光色訊號，設置於交岔路口或其他特殊地點，用以將道路通行權指定給
    車輛駕駛人與行人，管制其行止及轉向之交通管制設施（參照道路交通標誌標線
    號誌設置規則第三條第三款規定），是以其設置之目的，在於提供車輛駕駛人及
    行人有關道路路況之警告、禁制、指示等資訊，以便利行旅及促進交通安全。駕
    駛人行駛於道路上本應依交通號誌行駛以維護交通安全，今抗告人行經之中山路
    與員集路之交岔路口設有紅、黃、綠燈之交通號誌，即足以使其依該號誌之指示
    而行進，而分秒計分器之設置，乃依道路之實際狀況而定，並不因未設有分秒計
    分器，而影響其是否行進之判斷，又執勤員警基於法定職權對於違規之用路人當
    場攔停予以取締即屬合法，且該員警與抗告人並無宿怨，亦無任何積極證據顯示
    其有誣陷抗告人之理由，雖未拍照亦無從指原處分及原裁定有何違誤之處，抗告
    人所為之抗告並無理由，應予駁回。
四、據上論斷，應依道路交通案件處理辦法第二十六條，刑事訴訟法第四百十二條，
    裁定如主文。
中      華      民      國      九十四  年      四      月      二十八  日
                                臺灣高等法院臺中分院刑事第三庭
                                      審判長法　官　江　錫　麟
                                            法  官  林  欽  章
                                            法　官　胡　忠　文
右正本證明與原本無異。
不得再抗告。
                                            書記官  許  美  惠
中      華      民      國      九十四  年      四      月      二十九  日
          Ａ
